【裁判字號】    94,訴,2327
【裁判日期】    950425
【裁判案由】    重傷害等
【裁判全文】
臺灣板橋地方法院刑事判決              94年度訴字第2327號
公  訴  人  臺灣板橋地方法院檢察署檢察官
被      告  丁○○
選任辯護人  廖大鵬律師
被      告  辛○○
選任辯護人  羅明通律師
            王子文律師
            林銘龍律師
上列被告等因重傷害等案件，經檢察官提起公訴（九十四年度偵
字第二０七八號），及同一事實移送併辦（九十四年度偵字第一
五一三七號），本院判決如下：
    主  文
丁○○傷害人之身體致重傷，處有期徒刑參年拾月。
辛○○連續傷害人之身體，處有期徒刑參月，如易科罰金，以參
佰元折算壹日。
    事  實
一、緣丁○○、丙○○與陳淑惠係姐弟關係，因陳淑惠前向辛○○友人乙○、戊○○（起訴書誤載陳淑真）二人承租位於臺
    北縣三峽鎮○○路二巷十八弄三號房屋作為工廠、住家使用
    ，雙方因租金調整、房屋修繕等爭議，於民國九十三年十月
    十二日上午十時許，至臺北縣鶯歌鎮調解委員會進行調解，
    惟因意見不合，致調解不成立，戊○○即向陳淑惠表示欲前
    往上開承租處再行商議，陳淑惠聽聞後擔心戊○○等人係要
    前去滋事，即以電話聯絡其妹己○○報警處理，嗣同日上午
    十一時許，臺北縣政府警察局三峽分局鶯歌分駐所警員劉東
    海、劉宏旺據報到場詢問後正準備離去時，辛○○與戊○○
    、乙○、庚○○、汪永發、陳淑卿等人一同進入上址一樓工
    廠屋內，辛○○即與丁○○、丙○○因租賃糾紛而發生口角
    爭執，並對丁○○等人叫罵「租房子為何不用付租金」等語
    ，其復基於傷害他人身體之概括犯意，以手揮拳或腳踢之方
    式，連續毆打丙○○、丁○○，致丙○○受有顏面外傷、流
    鼻血、前胸及右上肢多處皮膚表皮缺損傷之傷害（起訴書漏
    載流鼻血傷害部分），丁○○則受有顏面外傷、左嘴角表皮
    瘀傷之傷害。而辛○○與丁○○、丙○○發生上開衝突期間
    ，丁○○曾手持上開工廠內之鐵板作勢要攻擊辛○○，經在
    場人員勸阻而停手，嗣警員劉東海、劉宏旺為免繼續發生衝
    突乃將雙方隔開，並背對著丁○○而面向辛○○，站在辛○○左右前方兩旁處，勸阻辛○○，此時辛○○與丁○○面對
    面站著，雙方衝突短暫平息數秒後，詎丁○○就其與丙○○
    遭辛○○叫罵及毆傷一事甚為不滿，竟萌生普通傷害之犯意
    ，持工廠內之鐵板（長四十九公分、寬四十四點五公分，重
    約二至三公斤）丟向辛○○，丁○○主觀上雖無重傷害辛○○之故意，然其為思慮成熟之成年人，在客觀上可預見手持
    長四十九公分、寬四十四點五公分且重約二至三公斤之鐵板
    ，高舉並正面擲向辛○○之身體部位，將有造成傷及眼睛之
    結果並導致眼睛失明之可能，竟仍雙手持鐵板一塊高舉擲向
    辛○○之身體，致該鐵板擊中辛○○之左眼部位，使辛○○
    受有左眼眼球破裂、左眼眼眶骨折、左眼眼瞼撕裂傷，嗣辛○○經人送醫急救後，仍因上開傷害導致左眼眼球萎縮，無
    光覺，已裝上義眼，而受有毀敗一目視能之重傷害。
二、案經丁○○、丙○○、辛○○訴由臺北縣政府警察局三峽分
    局報請臺灣板橋地方法院檢察署檢察官偵查起訴及移送本院
    併案審理。
    理  由
壹、被告丁○○部分：
一、訊據被告丁○○固坦承其有持鐵板丟擲被害人辛○○，致被
    害人受有傷害之事實，惟矢口否認有故意傷害被害人辛○○
    之犯行，辯稱：伊不是故意丟鐵片，因當時辛○○一直拉著
    伊哥哥丙○○往外走，伊妹妹己○○也說外面還有很多人，
    情急之下，伊就拿著鐵板丟向辛○○他們的方向，伊是把鐵
    板往門口丟，是為了要嚇辛○○他們，要讓他們因此收手，
    也是為了要保護丙○○，且當時伊沒有戴眼鏡，伊不知道是
    不是真的丟鐵板打到辛○○云云。被告丁○○之辯護人辯稱
    ：案發時被害人辛○○一進門就打被告丁○○，將丁○○的
    眼鏡打掉，所以丁○○丟鐵板時已經沒有戴眼鏡，且丁○○
    當時是為了防衛其自己與其哥哥丙○○之權利，並為嚇阻辛○○架走丙○○，而把鐵板往門口方向丟去，在現場多人之
    情形下，丁○○豈有在數公尺外能夠精準無誤擊中辛○○之
    眼睛，而不怕誤擊其兄丙○○及其他人之可能性，是丁○○
    並無重傷辛○○之故意，亦無要使辛○○眼睛失明之故意，
    丁○○丟鐵片誤傷辛○○的行為應屬過失傷害等語。惟查：
（一）被告丁○○上開丟擲鐵板擊傷被害人辛○○左眼之犯罪事
      實，業據被害人辛○○於警詢、偵查及本院審理中指述綦
      詳，並經證人戊○○、乙○、庚○○、己○○、丙○○、
      警員劉東海、劉宏旺於警詢、偵查及本院審理中、證人汪
      永發於警詢、偵查中及證人甲○○於本院審理中證述在卷
      （上開證人於偵查中之陳述，均係渠等就親身經歷之事向
      檢察官所為之陳述，且經具結在卷，復無顯不可信情況，
      自得為證據；又上開證人於警詢之陳述是否有證據能力一
      節，被告丁○○及其辯護人於本院準備程序、審理中分別
      陳明「同意有證據能力」、「沒意見」，且本院斟酌上開
      證人於警詢之供述證據取得過程並無瑕疵，且與本案待證
      事實間具有相當之關聯性，以之為本案證據尚無不當，是
      依照刑事訴訟法第一百五十九條之一第二項、第一百五十
      九條之五之規定，上開證人於警詢及偵查中之陳述，均具
      有證據能力），並有現場照片八幀在卷可稽。又被害人辛○○遭被告丁○○所丟擲之鐵板擊傷左眼部位，致其受有
      左眼眼球破裂、左眼眼眶骨折、左眼眼瞼撕裂傷，經送醫
      急救後，仍因上開傷害致其左眼眼球萎縮，無光覺，已裝
      上義眼等事實，亦有國立臺灣大學醫學院附設醫院診斷證
      明書、長庚紀念醫院診斷證明書及財團法人長庚紀念醫院
      （林口）分院（下簡稱長庚醫院林口分院）九十五年二月
      二十三日（九四）長庚院法字第一一六三號函及所附病歷
      資料各一份附卷可憑；而被害人辛○○受到上開傷害後均
      有按時回診，且其上述左眼球萎縮之傷害是外力所造成，
      與其是否按時回診接受治療，並無直接關連性，及上開長
      庚醫院之診斷證明書確為長庚醫院所開立等節，亦據長庚
      醫院林口分院函覆本院屬實，此觀之上開長庚醫院林口分
      院函文自明。茲被害人辛○○之左眼球既已萎縮，無光覺
      ，並已裝上義眼，顯見其左眼已喪失視能，其因本次衝突
      遭到被告丁○○丟擲鐵板所擊傷而受有毀敗一目視能之重
      傷害，應堪認定，是被告丁○○之辯護人辯稱：上開長庚
      醫院之診斷證明書並非真正及被害人辛○○左眼失明係其
      未定期回診所造成等語，並非足採。
（二）被告丁○○雖以前揭情詞置辯，然被告丁○○如何丟擲鐵
      板砸傷被害人辛○○之左眼球一節，業據證人汪永發於偵
      查中結證稱：當日到達現場進去沒多久，雙方就開始對罵
      、拉扯，二位警員就趕快將雙方隔開，當時二位警員是背
      對著丁○○，且因辛○○較高大，所以警員先抓住辛○○
      的手，後來平息下來，大家以為沒事了，丁○○就趁空檔
      拿鐵板砸向辛○○等語（見九十四年度他字第二九００號
      卷第六十一頁背面）。又證人庚○○於偵查中結證稱：當
      日丁○○與辛○○發生拉扯，後來警員劉東海、劉宏旺就
      隔開丁○○與辛○○二人，因為辛○○比較高壯，警員一
      人一邊拉住辛○○，警方在隔開上述二人之同時，丁○○
      已經趁機拿起鐵板，後來警方制住辛○○，此時雙方人馬
      也都站開，隔了幾秒之後，丁○○才突然將鐵板砸向辛○○，當時二位員警是背對著丁○○在隔開雙方，所以警員
      應該沒有看到丁○○拿著鐵板等語（見九十四年度他字第
      二九００號卷第六十一頁背面），其於本院審理中結證稱
      ：辛○○被鐵板砸傷前，其已經被警察架開，沒有再打架
      了，約停下來五秒中左右，辛○○就被鐵板砸到受傷，伊
      看到丁○○雙手把鐵板舉起，然後往前丟出去，當時辛○○距離丁○○約三大步即三公尺距離，丁○○是向辛○○
      的頭部方向砸去；丁○○案發時共拿二次鐵板，第一次拿
      鐵板時並沒有砸過去，鐵板被別人拿下來，第二次是一拿
      起鐵板就砸過去；丁○○砸鐵板時，在場警員位置應該是
      在辛○○的左右前方等語（見本院審判筆錄第十八至二十
      一頁）。且證人乙○於偵查中結證稱：當時警員已將雙方
      都拉開，平息下來一會兒，丁○○才拿鐵板砸向辛○○，
      當時二位警員都是背對著丁○○，且丁○○在這之前也有
      拿鐵板作勢要丟，是第二次才真的丟出去等語（見九十四
      年度他字第二九００號卷第六十一頁背面）；其於本院審
      理中結證稱：案發當天辛○○進去時，有與丁○○發生拉
      扯（嗣改稱辛○○與丁○○、丙○○三人在拉扯），警察
      把他們拉開後，丁○○就拿鐵板砸下去，當時丁○○是拿
      鐵板朝辛○○丟過來，就砸到辛○○的眼睛，辛○○被砸
      到前，因警員把辛○○拉開後，警員站在辛○○與丁○○
      中間，丁○○跑到另一邊，從另外那個方向丟鐵板過來；
      丁○○是從其旁邊拿起鐵板就砸下去，時間很快，拿起來
      就砸下去，當時警員隔在中間，丙○○人站在警員的後面
      ，就在丁○○旁邊，在丁○○把鐵板砸向辛○○之前，那
      時辛○○與丁○○在拉扯，後來警員把他們拉開，當時就
      只有他們二人在拉扯；當時鐵板是從辛○○的正前方飛過
      來，因丁○○站在警察後面，用雙手把鐵板拿在手上，舉
      高過頭，把鐵板砸過來的時候，鐵板飛越警察頭頂，砸到
      辛○○，且丁○○拿起鐵板就砸出來前，就有拿過一次鐵
      板，丁○○當時原本拿鐵板作勢要丟我們，後來警察把他
      拉開，所以這一次鐵板沒有丟，第二次拿鐵板的時候才丟
      出來等語（見本院審判筆錄第十一至十六頁）。又證人戊○○於審理中亦結證稱：警員後來將丁○○、辛○○他們
      隔開，之後，不知道什麼原因，丁○○就把鐵板丟向辛○○等語（見本院審判筆錄第七頁）。另證人即警員劉東海
      於本院審理中結證稱：我們進入屋子還沒有問清楚時，辛○○他們就進來，一進來，就大聲叫囂，踢了丙○○一腿
      ，兩人就發生拉扯，我就把他二人隔開，隔開之後，辛○○又踢丁○○，丁○○就隨地拿了一塊鐵板，往辛○○那
      邊揍，要打辛○○，我們又把他們隔開，隔一段時間，就
      有一塊鐵板飛過來，打到辛○○，辛○○被鐵板打到時，
      伊與劉宏旺背對著丁○○，辛○○用手摀住眼睛往外面跑
      ；辛○○被鐵板打到時，現場大家已經（暫）停下來，我
      們也把雙方隔開了，後來鐵片可以確定的是從伊背後飛過
      來；伊把丁○○架開後，丁○○還一直把鐵板拿在手上，
      但是後來丟出來的鐵板，伊沒有看到是何人丟的，是事後
      丁○○自己承認是其丟擲的；丁○○拿鐵板要打辛○○，
      經伊把丁○○架開後，到辛○○被鐵板砸傷之間相隔約四
      、五秒鐘；當時因為辛○○一直叫囂，所以我們面對著辛○○，等辛○○停下時，突然鐵板就砸下來了等語（見本
      院審判筆錄第二十四至三十頁）。再證人即警員劉宏旺於
      本院審理中結證稱：伊到場後先問己○○、丙○○是什麼
      事情，他們說跟對方發生房子租賃的問題，對方可能會過
      來滋事，等我們要離去時，剛好對方的人進來，雙方就發
      生爭執，口氣很不好，也不聽我們勸阻，然後，辛○○用
      腳踢丙○○或丁○○其中一人，伊勸阻也不聽，所以我們
      就先把他們隔開，隔開後，雙方就互相對罵，對罵中，雙
      方又吵起來，我們在中間一直把他們隔開；當時我們正在
      勸阻中，因辛○○較強壯，所以我們把辛○○隔離到旁邊
      ，突然鐵板就飛過來了，丁○○、丙○○當時在伊背後，
      伊不知道丁○○所站立的位置，伊當時是面向辛○○；丁○○當時是順手拿起來鐵板，共拿起兩次，第一次是有動
      作，感覺上好像有要揮過去的動作，是向著辛○○做這個
      動作，但是沒有砸過去，第二次就是伊背對著丁○○的時
      候，鐵板是從伊右後方砸過來；辛○○被砸傷眼睛時，伊
      與劉東海沒有抓住辛○○的雙手，我們只是把辛○○勸住
      ，勸到旁邊；伊與辛○○距離差不多一個手臂長的距離；
      鐵片砸到辛○○前一秒，兩邊還在吵，伊與劉東海在勸阻
      辛○○，叫辛○○不要再與對方吵，我們把辛○○隔到旁
      邊去，沒多久，鐵板就飛過來了，該鐵片大概從伊臉頰的
      高度飛過來等語明確（見本院審判筆錄第三十二至三十九
      頁）；此外，並有證人庚○○、乙○、劉東海、劉宏旺於
      本院審理中當庭繪製之案發當時現場為製圖共四紙在卷可
      稽。
（三）綜觀上開證人汪永發、戊○○、庚○○、乙○、劉東海、
      劉宏旺之證述情節，與被害人辛○○之指述情節，互核大
      致相符，且被告丁○○於本院審理中亦供承辛○○第一次
      要打伊時，有有找東西要防衛，但是被伊妹妹阻止等語（
      見本院審判筆錄第二十三頁），復參酌證人庚○○、乙○
      、劉東海、劉宏旺所繪製之現場位置圖，足徵被害人辛○○進入上址工廠屋內與被告丁○○、證人丙○○發生肢體
      衝突期間，被告丁○○曾手持上開工廠內之鐵板作勢要攻
      擊辛○○，經在場人員勸阻而停手，嗣在場警員劉東海、
      劉宏旺為免繼續發生衝突，將雙方隔開，二位警員背對著
      丁○○並將臉朝向辛○○，而站在辛○○左右前方兩旁處
      ，勸阻辛○○，雙方衝突短暫平息數秒後，被告丁○○即
      突然手持上開鐵板高舉擲向被害人辛○○之身體，最後擊
      中辛○○之左眼部位等事實，亦堪以認定。又被告丁○○
      丟擲鐵板擊傷被害人辛○○時，其二人間距離約三公尺，
      已據上開證人庚○○證述屬實，而警員劉東海於審理中所
      提出與被告丁○○本件丟擲擊傷辛○○之相同材質、形狀
      的鐵板一塊，其長四十九公分，寬四十四點五公分，屬於
      鐵製之電機機箱外殼等情，業據本院當庭堪驗屬實，並經
      記明筆錄及拍照在卷可稽，且該類鐵板重量約二、三公斤
      一節，亦經證人即被告丁○○之胞兄丙○○於本院審理中
      證述在卷，再參酌被告丁○○供承其丟擲鐵板係要嚇嚇辛○○等語，足見被告丁○○當時丟擲之對象係被害人辛○○。綜上，足認被告丁○○與被害人辛○○發生第一次衝
      突時，其既曾手持上述材質、形狀之鐵板作勢要攻擊被害
      人辛○○，幸經在場人員極力勸阻始未將鐵板丟出，顯見
      被告丁○○當時已有手持鐵板攻擊被害人辛○○之犯意；
      嗣被告丁○○、證人丙○○與被害人辛○○雙方繼續發生
      肢體衝突，經在場警員將雙方隔開，此際被告丁○○與被
      害人辛○○面對面站著，警員背對著丁○○站在辛○○之
      左右前方，雙方衝突暫時平息數秒後，被告丁○○在與辛○○距離約三公尺處，竟再度手持現場之鐵板高舉正面擲
      向辛○○之身體，益見被告丁○○係因其與證人丙○○先
      前遭到被害人辛○○叫罵及毆傷一事，甚感不滿，其因而
      故意將鐵板擲向辛○○之身體，此外，復無其他證據證明
      被告丁○○係因失手而不慎丟擲鐵板擊傷辛○○之情形，
      則被告丁○○對於上開傷害被害人辛○○之事實，應係明
      知並有意使其發生。被告丁○○及辯護人辯稱：被告丁○○不是故意丟鐵片傷害被害人辛○○云云，洵非足採。
（四）至證人丙○○於本院審理中雖證述：丁○○丟擲鐵板擊中
      辛○○前，辛○○正拉著伊，要把伊拉出去，當時伊與辛○○之距離約一個手臂之距離等語（見本院審判筆錄第四
      十一、第四十四頁）；證人甲○○於本院審理中亦固證述
      ：辛○○被砸中那一瞬間，其有拉丙○○，並用手勒住丙○○的勃子，伊當時彎腰從後抱住丙○○的肚子等語（件
      上開筆錄第五十六至五十八頁），惟證人丙○○、甲○○
      上開證詞與證人乙○、庚○○、劉東海、劉宏旺等人證述
      情節不合，且觀之證人丙○○於審理中所繪製被告丁○○
      丟擲鐵板擊中辛○○時之現場位置圖，其繪製丙○○與辛○○二人之間兩邊各站有一名警員，當時丙○○與辛○○
      顯非拉扯在一起，是證人丙○○上開證述是否與事實相符
      ，已非無疑。若依照證人丙○○上開證述辛○○被鐵板砸
      中前還拉住伊，二人間僅有一個手臂之距離等語，則以被
      告丁○○案發時持以丟擲擊中被害人辛○○之鐵板形狀甚
      大及重量達二、三公斤，一般人持以丟擲時應係橫向丟擲
      ，復參酌證人劉東旺證述案發時鐵片係由其右後方臉頰高
      度橫向飛過等情，按理被告丁○○丟擲該鐵片時很有可能
      會打到證人丙○○或劉宏旺，然該鐵片最終並未擊中上開
      證人，反而是擊中辛○○，益徵證人丙○○、甲○○證稱
      被告丁○○丟擲鐵板時被害人辛○○正拉住證人丙○○一
      節，與事實不符，其二人上開證詞自難為被告丁○○有利
      之認定。是被告丁○○經在場警員將雙方隔開，彼此衝突
      暫時平息數秒後，竟仍手持鐵板高舉擲向辛○○之身體，
      而當時被告丁○○本身或其胞兄證人丙○○並無遭到被害
      人辛○○之攻擊，或在客觀上有何遭受現在不法侵害之情
      事，其行為自不符合正當防衛之要件。是辯護人辯稱被告
      丁○○鐵板擊中被害人辛○○係為防衛被告丁○○自己及
      其胞兄丙○○之權利云云，亦非足採。
（五）按重傷害之成立，以有毀敗他人身體機能之故意，著手於
      傷害之實行而發生毀敗之結果為要件，是則使人受重傷與
      普通傷害之區別，應以行為人於加害時有無使人受重傷之
      故意為斷。故有關重傷害犯意之有無，應斟酌事發經過之
      相關事證，包括被害人受傷部位、所用兇器、行為當時之
      具體情況等一切情狀以為判斷。本案被告丁○○與被害人
      辛○○互不相識，並無仇怨，此據被告丁○○供陳明確，
      且此次被害人辛○○係因友人乙○、戊○○與被告丁○○
      之胞姊陳淑惠間發生租賃糾紛而前去現場欲找承租人繼續
      商議該租賃糾紛之處理，因被害人辛○○初至現場即開始
      叫罵，而與被告丁○○、證人丙○○、己○○等人發生口
      角爭執，其間並出手或以腳踢方式毆傷丁○○、丙○○，
      ，致被告丁○○心生不滿，一時氣憤而手持鐵板丟擲被害
      人辛○○，已如前述，惟衡諸被告丁○○丟擲鐵板之過程
      ，其係因自己及胞兄丙○○先前受到被害人辛○○之毆打
      與叫罵，而臨時手持鐵板擲向被害人辛○○之身體，俱如
      前述，被告丁○○顯非事先即備妥上開鐵板持以行兇，且
      於被害人辛○○遭鐵板擊中受傷流血後，被告丁○○並未
      有繼續朝被害人辛○○身體其他要害丟擲器物之情形，此
      外，遍觀全卷亦查無其他積極證據證明被告丁○○於行為
      初始即具使被害人辛○○受重傷害之直接或間接故意存在
      ，堪認被告丁○○丟擲鐵板直傷被害人辛○○，應僅係基
      於普通傷害之犯意，而非重傷害之犯意。是辯護人為被告
      辯護稱：被告丁○○行為時並無致被害人辛○○重傷害之
      故意，應堪採信。次按刑法上之加重結果犯，以行為人對
      於加重結果之發生有預見之可能，能預見而不預見者為要
      件。本案被告丁○○初雖無重傷害被害人辛○○之犯意，
      然徵之被告丁○○丟擲鐵板當時與辛○○之距離約三公尺
      ，且其所丟擲鐵片屬金屬材質及重量達二、三公斤，而眼
      睛部位又係人體之重要部位，甚為脆弱，再徵諸一般人之
      常識，在客觀上倘在上開短距離內高舉鐵板正面向對被害
      人辛○○丟擲上開鐵板，而被害人辛○○當時正被警員隔
      開，反抗之警覺性較弱，若對之丟擲上開鐵板，被害人辛○○身體眼睛極易遭到該鐵板所擊中，如臉部之眼睛遭擊
      中，輒易導致眼睛失明之可能，而被告丁○○為思慮成熟
      之成年人，對此結果，在客觀上顯有預見之可能性，則被
      告丁○○自均無從解免其所為傷害行為，因而致被害人辛○○受致重傷之結果，且被告丁○○上開行為與被害人辛○○所受重傷害結果間有相當因果關係。故依被告丁○○
      行為時之主觀犯意、行為方式、丟擲鐵板之情節、被害人
      傷害部位及程度等因素綜合考量，足認被告丁○○行為所
      該當者，應係以傷害身體之犯行因而致重傷之加重結果。
（六）綜上所述，被告丁○○及辯護人辯稱：被告丁○○無傷害
      被害人辛○○之故意，且行為時符合正當防衛之要件云云
      ，顯係卸責之詞，均非足採。本案事證明確，被告丁○○
      之犯行洵堪認定，應依法論科。
二、核被告丁○○所為，係犯刑法第二百七十七條第二項後段之
    傷害致重傷罪。公訴意旨認被告丁○○涉犯刑法第二百七十
    八條第一項之使人受重傷罪，容有誤會，惟被害人辛○○遭
    致重傷害之基本社會事實相同，起訴法條應予變更。爰審酌
    被告丁○○前無犯罪紀錄（見卷附之臺灣高等法院被告前案
    紀錄表），素行尚稱良好，被告丁○○與被害人辛○○係因
    處理租賃糾紛而衍生本件衝突，及被告丁○○持鐵板丟擲被
    害人辛○○的犯罪手段、犯罪前遭被害人辛○○毆傷及叫罵
    所受之刺激，迄未能與被害人辛○○達成和解並賠償所受損
    害，及犯後否認犯行之態度等一切情狀，量處如主文所示之
    刑，以示懲儆。至被告丁○○持以丟擲被害人之鐵板係被告
    丁○○之胞姊陳淑惠所經營之工廠所有之物，業據被告丁○○於審理中供承在卷，爰不予宣告沒收，併此敘明。
貳、被告辛○○部分：
一、訊據被告辛○○對於上揭時地徒手揮拳或腳踢方式毆傷被害
    人丁○○、丙○○之犯罪事實，於偵查及本院審理中均坦承
    不諱，核與被害人丁○○、丙○○於警詢、偵查及本院審理
    中之指證情節大致相符，並據證人即警員劉東海、劉宏旺於
    偵查及本院審理中及證人己○○、甲○○於本院審理中證述
    屬實，而本次衝突被害人丁○○受有顏面外傷、左嘴角表皮
    瘀傷之傷害，丙○○則受有顏面外傷、流鼻血、前胸及右上
    肢多處皮膚表皮缺損傷之傷害，此有財團法人恩主公醫院乙
    種診斷證明書二份在卷可稽，是被告辛○○上開自白，核與
    事實相符，堪以採信。本案事證明確，被告辛○○之傷害犯
    行，堪以認定，應依法論科。
二、核被告辛○○所為，係犯刑法第二百七十七條第一項之傷害
    罪。被告辛○○先後二次傷害犯行，時間緊接，犯罪構成要
    件相同，顯均係基於概括之犯意反覆為之，應依連續犯之規
    定論以一罪，並加重其刑。爰審酌被告辛○○犯罪之動機、
    目的、手段、被害人丙○○、丁○○所受傷勢，被告辛○○
    迄未與上開被害人達成和解並賠償所受損害，及被告辛○○
    犯後坦承犯行之態度等一切情狀，量處如主文所示之刑，並
    諭知易科罰金之折算標準，以示懲儆。
三、臺灣板橋地方法院檢察署九十五年度偵字第一二四六號移送
    併辦意旨另以：被告辛○○與戊○○、汪永發、乙○、陳淑
    卿、庚○○等人，於九十三年十月十二日十一時許，一同前
    往陳淑惠向戊○○所承租位於臺北縣三峽鎮○○路二巷十八
    弄三號之房屋，欲與陳淑惠商議租賃糾紛，並藉道查看房屋
    使用情形時，被告辛○○等人要求在場陳淑惠之弟妹即丙○○、丁○○及己○○清償積欠之房租，並表示若無法清償積
    欠之租金，則應搬離該處等語，辛○○進而與丁○○、丙○○互毆，己○○遂要求辛○○等六人退去，詎辛○○等人仍
    未離去，辛○○仍繼續與丁○○、丙○○二人拉扯，因認被
    告辛○○涉犯刑法第三百零六條第二項之受退去之要求而仍
    滯留罪嫌。本件公訴人認被告辛○○涉有前述受退去之要求
    而仍滯留罪嫌，無非係以告訴人陳淑惠之指述、被告辛○○
    之供述及證人丁○○、丙○○、己○○、警員劉宏旺之證述
    為其論據，惟訊據被告辛○○堅決否認有前開受退去之要求
    而仍滯留之犯行，辯稱：我們是先去調解委員會調解後才去
    案發現場，在調解委員會時，告訴人陳淑惠也沒有跟我們說
    不要去她家，且案發當時，也並沒有人叫我門離開上開房屋
    等語。按刑法上之牽連犯，係指行為者意念中祇欲犯某罪，
    而其實施犯罪之方法，或其實施犯罪之結果，觸犯行為人目
    的行為以外之其他罪名而言。牽連犯的數行為間，有無方法
    或結果行為與目的行為之牽連關係存在，並應參酌行為時客
    觀的事實以為決定，亦即在客觀上認其方法或結果行為，與
    犯罪之目的行為，有不可分離之直接密切關係，始克成立（
    最高法院七十九年台上字第五四七號判例參照）。經查，證
    人己○○於偵查中證稱：當日伊姊姊陳淑惠與房東戊○○、
    乙○去調解，後來陳淑惠打電話回來說房東可能會帶人來鬧
    ，叫伊趕快把門關下來，並叫伊報警，嗣伊將鐵門關下，只
    留下一個小門要讓警察進來，後來警察來看以為沒是要離開
    時，被告辛○○就走進來，伊就去屋裡面打電話叫陳淑惠不
    要回來，打完電話再走出來時，看到大哥丙○○眼鏡掉了，
    二哥丁○○剛好被一個男子踹一腳，去撞到冷氣機，眼鏡也
    掉了，然後伊就向辛○○他們說「我們欠你們錢是不對，但
    你們也不能打人，我又不認識你們，請你們出去」，伊一直
    重複「請你們出去這句話」，但對方就是不理等語（見九十
    四年他字第四二九二號卷九十四年八月三十一日訊問筆錄）
    ；其於本院審理中證稱：辛○○他們一進來就一直罵，伊跟
    他們說「我不認識你們，請你們離開」，他們就動手，伊就
    說「有事情可以講，為什麼要用暴力」，但因時間有點久，
    伊現在不記得講上開話時，是在雙方動手之前，還是動手之
    後的事等語（見本院審判筆錄第四十八頁）。又證人即警員
    劉宏旺於本院審理中證稱：辛○○進來時，就說租房子為什
    麼不付錢，而且用腳踢人，雙方拉扯，在這火爆動作後，己○○才講請他們離開的話等語（見本院審判筆錄第三十六頁
    ）。是證人己○○、劉宏旺固證述己○○於案發當時確有出
    言要求被告辛○○等人退去離開現場，惟依據證人己○○偵
    查中及證人劉宏旺上開證述情節，足認證人己○○要求被告
    辛○○離去現場之時間，係在被告辛○○毆打丁○○、丙○○，雙方發生拉扯衝突之後。復參以被告辛○○於警詢供稱
    ：伊與庚○○、乙○、戊○○等人前往上址欲找承租人陳淑
    惠私下調解租賃糾紛，順道查看房屋，抵達現場時是己○○
    出面跟我們協調，當時旁邊還有丁○○、丙○○及其他員工
    ，協調時己○○、丁○○、丙○○不斷出言挑釁，且丁○○
    手上拿著鐵板，所以引起我門雙方拉扯等語，是被告辛○○
    與房東戊○○、乙○等人係前往上址催討租金未果，其與丁○○、丙○○發生口角爭執，被告辛○○始臨時起意基於傷
    害之意思而實施傷害行為，被告辛○○起初本無以「受退去
    之要求而仍留滯」作為其傷害丁○○、丙○○手段之意思，
    且證人己○○係在被告辛○○毆打丁○○、丙○○後，始要
    求被告辛○○離去現場，尚難認被告辛○○所犯傷害罪與其
    「受退去之要求而仍留滯」之行為間有何方法結果之牽連關
    係。綜上，足認此併案部分與本件被告辛○○被訴傷害部分
    尚無牽連犯之裁判上一罪關係可言，非本件起訴效力範圍所
    及，本院無從併予審理，自應退還檢察官另行處理。
據上論斷，應依刑事訴訟法第二百九十九條第一項前段、第三百
條，刑法第五十六條、第二百七十七條第一項、第二百七十七條
第二項後段、第四十一條第一項前段，罰金罰鍰提高標準條例第
一條前段、第二條，判決如主文。
本案經檢察官黃怡華到庭執行職務。
中    華    民    國  九十五  年    四    月  二十五  日
                    刑事第十九庭  審判長法  官  白光華
                                        法  官  曾淑娟
                                        法  官  楊志雄
以上正本證明與原本無異。
如不服本判決應於送達後十日內向本院提出上訴狀。
                                        書記官  胡勤義
中    華    民    國  九十五  年    四    月  二十五  日
附錄本案論罪科刑法條全文：
刑法第277條
傷害人之身體或健康者，處三年以下有期徒刑、拘役或一千元以
下罰金。
犯前項之罪因而致人於死者，處無期徒刑或七年以上有
期徒刑；致重傷者，處三年以上十年以下有期徒刑。


司法院資訊處製作；財團法人民間司法改革基金會備份。
